臺灣板橋地方法院刑事判決             100年度訴字第1097號
公  訴  人  臺灣板橋地方法院檢察署檢察官
被      告  周勇志
上列被告因違反毒品危害防制條例案件，經檢察官提起公訴（99
年度偵字第26252 號），被告於準備程序進行中為有罪陳述，經
告知簡式審判程序之旨，並聽取當事人之意見後，經本院合議庭
裁定由受命法官獨任進行簡式審判程序，判決如下：
    主  文
周勇志犯藥事法第八十三條第一項之轉讓禁藥罪，累犯，處有期
徒刑肆月。又轉讓第一級毒品，累犯，處有期徒刑壹年壹月。應
執行有期徒刑壹年月。
    事  實
一、周勇志於民國97年7 月19日犯行使偽造準私文書罪，共二罪
    ，經本院以97年度訴字第4694號刑事判決分別判處有期徒刑
    四月，並定其應執行刑為有期徒刑六月，如易科罰金以新臺
    幣一千元折算一日，於98年2 月2 日確定，並於同年3 月11
    日易科罰金執行完畢。
二、周勇志明知海洛因、甲基安非他命係毒品危害防制條例規定
    之第一、二級毒品，且甲基安非他命同屬藥事法規定之禁藥
    ，均不得非法轉讓，詎仍分別為下列各該轉讓行為：
  (一)於99年5 月初某日，在臺北市○○區○○路四段42巷18號四
    樓之居處內，因其女友楊惠妹欲施用甲基安非他命，遂基於
    轉讓甲基安非他命之犯意，將其所有可供一次施用之甲基安
    非他命，無償轉讓予楊惠妹供依施用，而轉讓第二級毒品甲
    基安非他命予楊惠妹。
  (二)於99年5 月初某日，在楊海韻位在臺北縣泰山鄉（現改制為
    新北市泰山區○○○路○段之租屋處，基於轉讓海洛因之犯
    意，將其所有可供一次施用之海洛因，無償轉讓予楊海韻供
    伊施用，而轉讓第一級毒品海洛因予楊海韻。
三、案經案經臺北縣（現改制為新北市）政府警察局樹林分局移
    送臺灣板橋地方法院檢察署檢察官偵查起訴。
    理  由
一、本案被告周勇志所犯係死刑、無期徒刑、最輕本刑為三年以
    上有期徒刑以外之罪，其於本院準備程序中就被訴事實為有
    罪之陳述，經告知簡式審判程序之旨，並聽取公訴人及被告
    之意見後，合議庭裁定由受命法官獨任進行簡式審判程序。
二、上開各該事實，就轉讓第二級毒品部分，業據被告周勇志分
    別於警詢、偵查及本院審理時自白甚詳，就轉讓第一級毒品
    部分，亦由被告於本院審理中坦承不諱，核與證人楊惠妹、
    楊海韻各於偵訊中之證述情節大致相符，足認被告上開具任
    意性自白，查係與事實相符，堪能採信。綜上，本案事證明
    確，被告犯行堪以認定，應予依法論科。
三、按「本法所稱禁藥，係指藥品有左列各款情形之一者：一、
    經中央衛生主管機關明令公告禁止製造、調劑、輸入、輸出
    、販賣或陳列之毒害藥品。二、未經核准擅自輸入之藥品。
    但旅客或隨交通工具服務人員攜帶自用藥品進口者，不在此
    限。（以上第一項）前項第二款自用藥品之限量，由中央衛
    生主管機關會同財政部公告之。（以上第二項）」，藥事法
    第22條定有明文。查以，安非他命類（Amphetamine-like）
    藥品，對中樞神經具有強烈興奮作用，服用後會引起不安、
    頭昏、顫抖、亢進性反應、失眠、焦慮、譫妄，並產生耐藥
    性、依賴性、欣慰感等副作用。基於維護國民健康，前經行
    政院署分別於68年7 月7 日以該署衛署藥字第221433號、於
    69年12月8 日以該衛署藥字第301124號公告列為不准登記藥
    品及禁止使用各在案，復經同署於75年7 月11日以該署衛署
    藥字第597627號公告安非他命類（Amphetamine-like）藥品
    包括Amphetamine 、Dexamphetamine、Methamphetamine 與
    其衍生物之鹽類及製劑，一概禁止使用等情，有上開公告可
    查。是安非他命類藥物及其衍生物，除屬藥事法第22條規定
    之禁藥外，亦屬毒品危害防制條例第2 條第2 項第2 款附表
    二編號12之第二級毒品，依藥事法第83條第1 項或毒品危害
    防制第8 條第2 項規定，不得轉讓；惟按以藥事法第83條第
    1 項之法定刑為「處七年以下有期徒刑，得併科新臺幣五百
    萬元以下罰金。」，而毒品危害防制條例第8 條第2 項之法
    定刑為「處六月以上五年以下有期徒刑，得併科新臺幣七十
    萬元以下罰金。」，藥事法第83條第1 項之法定刑較毒品危
    害防制條例第8 條第2 項之法定刑為重。查以，藥事法第83
    條第1 項係於93年4 月21日修正公布並於同年月23日施行，
    為毒品危害防制條例之後法，毒品之範圍尚包括影響精神物
    質與其製品，而藥事之管理，亦非僅止於藥品之管理，又毒
    品未必係經公告之禁藥，禁藥亦未必為毒品，毒品危害防制
    條例與藥事法二者，並無必然之特別法與普通法關係，而屬
    同一犯罪行為而同時有二種法律可資處罰之「法條（規）競
    合」情形，故除有轉讓之第二級毒品達毒品危害防制條例第
    8 條第6 項之一定數量，經依法加重後之法定刑較藥事法第
    83條第1 項之法定刑為重之情形外，因藥事法第83條第1 項
    為後法，且為重法，應「法條（規）競合」時之「重法優於
    輕法」、「後法優於前法」等法理，優先適用藥事法處罰（
    臺灣高等法院暨所屬法院94年法律座談會刑事類提案第8 號
    、97年法律座談會刑事類臨時提案第2 、3 號研討結論、最
    高法院96年度台上字第3582號、97年度台上字第3490號、97
    年度台非字第397 號判決要旨參照）。查以，本案依卷內事
    證，就事實欄二所示之甲基安非他命，其重量顯未逾淨重十
    公克以上，是就本案被告轉讓上開甲基安非他命犯行之部分
    ，因藥事法第83條第1 項之法定刑係「處七年以下有期徒刑
    ，得併科新臺幣五百萬元以下罰金。」，顯較毒品危害防制
    條例第8 條第2 項之法定刑「處六月以上五年以下有期徒刑
    ，得併科新臺幣七十萬元以下罰金。」為重，依「重法優於
    輕法」之法理，應優先適用藥事法處罰，核先敘明。
四、被告周勇志就事實欄二、(一)所示之轉讓甲基安非他命予楊惠
    妹之行為，核其所為，係犯藥事法第83條第1 項之轉讓禁藥
    罪；而就同欄(二)所示之轉讓海洛因予楊海韻之行為，核其所
    為，係犯毒品危害防制條例第8 條第1 項之轉讓第一級毒品
    罪。又被告為轉讓上開各該毒品而持有各該毒品之低度行為
    ，均應為轉讓之高度行為所吸收，不另論罪。被告所犯上開
    各罪，犯意各別，行為互殊，應予分論併罰。被告前曾受有
    如事實欄一所示之犯罪科刑暨執行紀錄，有臺灣高等法院被
    告前案紀錄表一份在卷可憑，其受有期徒刑之執行完畢後，
    五年以內故意再犯本案有期徒刑以上之本案各罪，係構成累
    犯，應依刑法第47條第1 項之規定加重其刑。爰審酌被告前
    已因毒品案件，入監執行，本應知悉毒品之危害性，竟仍再
    為本案轉讓毒品犯行，除戕害他人身心健康外，並易導致社
    會危險，其本案所為，縱屬男女朋友間無償提供毒品施用行
    為，仍屬非是，茲斟酌其智識程度、犯罪動機、目的、犯後
    於偵審中均坦承犯行，及本案就轉讓第二級毒品罪部分，因
    適用藥事法致無從適用毒品危害防制條例第17條第2 項規定
    減輕之法律適用結果，就其本案各該犯行，分別量處主文所
    示之刑，並定其應執行刑，如主文所示，以示懲儆。
據上論斷，應依刑事訴訟法第273 條之1 第1 項、第299 條第1
項前段，藥事法第83條第1 項，毒品危害防制條例第8 條第1 項
，刑法第11條前段、第47條第1 項，判決如主文。
本案經檢察官王家春到庭執行職務
中    華    民    國    100     年    9     月   30   日
                    刑事第三庭  法  官  陳世旻
以上正本證明與原本無異
如不服本判決應於送達後10日內向本院提出上訴狀
                                書記官  梁福建
中    華    民    國   100    年    9     月    30    日
附錄：本案論罪科刑法條全文
藥事法
第   83     條
明知為偽藥或禁藥，而販賣、供應、調劑、運送、寄藏、牙保、
轉讓或意圖販賣而陳列者，處七年以下有期徒刑，得併科新臺幣
五百萬元以下罰金。
犯前項之罪，因而致人於死者，處七年以上有期徒刑，致重傷者
，處三年以上十二年以下有期徒刑。
因過失犯第一項之罪者，處二年以下有期徒刑、拘役或科新臺幣
三十萬元以下罰金。
第一項之未遂犯罰之。
毒品危害防制條例 (民國 98 年 05 月 20 日修正)
第    8    條
轉讓第一級毒品者，處一年以上七年以下有期徒刑，得併科新臺
幣一百萬元以下罰金。
轉讓第二級毒品者，處六月以上五年以下有期徒刑，得併科新臺
幣七十萬元以下罰金。
轉讓第三級毒品者，處三年以下有期徒刑，得併科新臺幣三十萬
元以下罰金。
轉讓第四級毒品者，處一年以下有期徒刑，得併科新臺幣十萬元
以下罰金。
前四項之未遂犯罰之。
轉讓毒品達一定數量者，加重其刑至二分之一，其標準由行政院
定之。
轉讓毒品加重其刑之數量標準（民國98年11月20日修正）
第    2    條
轉讓毒品達一定數量者，加重其刑至二分之一，其標準如下：
一、第一級毒品：淨重五公克以上。
二、第二級毒品：淨重十公克以上。
三、第三級毒品：淨重二十公克以上。
四、第四級毒品：淨重二十公克以上。
前項所稱淨重，指除去包裝後之毒品重量。